【裁判字號】    96,訴,717
【裁判日期】    970429
【裁判案由】    竊盜等
【裁判全文】
臺灣苗栗地方法院刑事判決               96年度訴字第717號
公  訴  人  臺灣苗栗地方法院檢察署檢察官
被      告  乙○○
                    現另案在臺灣臺中監獄苗栗分監執行中
指定辯護人  本院公設辯護人己○○
上列被告因竊盜等案件，經檢察官提起公訴（96年度偵字第4151
號、96年度偵字第4566號、96年度偵字第4863號），本院判決如
下：
    主    文
乙○○：
  (一)共同犯竊盜罪，累犯，處有期徒刑陸月。
  (二)犯刑法第321 條第1 項第1 、2 、3 款之竊盜罪，累犯，處
    有期徒刑壹年。
  (三)共同犯竊盜罪，累犯，處有期徒刑柒月。
  (四)共同犯竊盜罪，累犯，處有期徒刑陸月。
應執行有期徒刑貳年伍月。
    犯罪事實
一、乙○○前因竊盜案件，經本院分別判處有期徒刑5 月、有期
    徒刑10月確定，嗣定執行刑為有期徒刑1 年2 月，甫於民國
    94年4 月29日執行完畢，詎不知悔改，意圖為自己不法之所
    有，先後為下列竊盜行為：
  (一)於96年6 月6 日14時20分許，駕駛其所有之車牌號碼1463-F
    G 號自用小客車附載丙○○（所犯竊盜罪，經本院判處有期
    徒刑6 月確定），行經苗栗縣頭屋鄉○○村○ 鄰○○路11巷
    19號時，見經營鋁門窗業之屋主將部分零碎鋁材置於屋外之
    清潔器具間，提議竊取鋁材，2 人遂共同基於竊盜之犯意聯
    絡，推由乙○○下車將3 包鋁材（每包約重30公斤，每公斤
    約值60元，總價值約5,400 元）徒手搬運至車內而竊取得手
    ，嗣於搬運第4 包鋁材時，為屋主辛○○發覺，出面喝斥阻
    止，乙○○即上車逃逸。
  (二)於96年9 月15日21時許之夜間，騎乘其父邱建春（不知情）
    所有之N7K-362 號重機車至苗栗縣苗栗市北苗里10鄰北苗12
    4 號壬○○之住宅前，攜帶客觀上可供兇器使用之金屬製扳
    手1 支（未扣案），侵入上開有人居住之住宅，以持扳手撬
    開房間木門上喇叭鎖之方式，毀壞為安全設備之房間木門，
    竊取置於3 樓房間內之壬○○護照1 本、渣打銀行存摺1 本
    、提款卡1 張、子○○護照1 本、癸○○之手錶1 只及越南
    幣現鈔20萬圜（約合新臺幣500 元）等物得手，適壬○○返
    家驚覺有異，登上3 樓察看而發現乙○○，乙○○見狀隨即
    下樓逃逸。
  (三)於96年10月11日13時許，乘坐甲○○（所犯竊盜罪，經本院
    判處應執行有期徒刑1 年5 月確定）所駕駛之1192-DX 號自
    用小客車（丁○○所有，於96年10月9 日22時許在苗栗縣苗
    栗市○○里○○街38號苗栗地政事務所前遭甲○○竊取），
    行經苗栗縣苗栗市○○路55號之1 臺灣中油股份有限公司（
    下稱中油公司）之停車棚時，2 人見用餘之22平方電力電線
    60公斤（中油公司所有，由該公司職員庚○○管領，價值約
    8,000 元）堆放在該停車棚內，遂共同基於竊盜之犯意聯絡
    ，下車合力將上開電力電線徒手搬運至車內而竊取得手。
  (四)於96年10月11日14時許，乘坐甲○○所駕駛之上開自用小客
    車，行經苗栗縣苗栗市福安里大東家14號旁時，2 人見屋旁
    車棚下放有8 根鍍鋅亞管（戊○○所有，價值約4,000 元）
    ，又共同基於竊盜之犯意聯絡，下車合力將上開鍍鋅亞管徒
    手搬運至車內而竊取得手。
二、案經辛○○、壬○○、戊○○訴由苗栗縣警察局苗栗分局報
    告臺灣苗栗地方法院檢察署檢察官偵查起訴。
    理    由
一、證據能力之認定：
  (一)壬○○、癸○○於警詢時所為供述（含指證照片，見96年度
    偵字第4566號卷【下稱4566偵查卷】第21至33、44頁），屬
    被告乙○○以外之人於審判外之言詞陳述，經辯護人爭執其
    證據能力（見審理卷第105 頁），且查無其他法律規定例外
    得為證據之情形，依刑事訴訟法第159 條第1 項，不得作為
    證據。
  (二)丙○○、甲○○、邱建春、壬○○、癸○○於偵查中之供述
    （見96年度偵字第4151號卷【下稱4151偵查卷】第45至46頁
    ；96年度偵字第4863號卷【下稱4863偵查卷】第53至54、68
    頁；4566偵查卷第67至68頁），固均屬刑事訴訟法第159 條
    之1 第2 項所謂「被告以外之人於偵查中向檢察官所為之陳
    述」，惟對被告而言，其等係立於證人之地位陳述，亦無不
    得令具結之情形，應踐行證人之證據調查程序，檢察官卻未
    依法令其等具結作證，依刑事訴訟法第158 條之3 規定，前
    開陳述不得作為證據。
  (三)辛○○於偵查中之供述（見4151偵查卷第57至58頁），雖屬
    被告以外之人於審判外之言詞陳述，惟係辛○○以證人身分
    向檢察官所為，已經檢察官告知具結義務及偽證處罰，於朗
    讀結文後具結以擔保供述之真實性，客觀上其作成時並無顯
    不可信之情況，自有刑事訴訟法第159 條之1 第2 項例外規
    定之適用，得為證據。
  (四)1463-FG 號自用小客車車籍基本資料、苗栗縣警察局苗栗分
    局北苗派出所受理刑事案件報案三聯單各1 紙（見4151偵查
    卷第33頁；4566偵查卷第59頁），均係公務員職務上製作之
    紀錄文書，無顯不可信之情況，依刑事訴訟法第159 條之4
    第1 款，得為證據。
  (五)大千綜合醫院97年4 月1 日千醫第9704006 號函檢附之被告
    病歷1 件（見審理卷第129 頁），係該院醫師、護理人員等
    從事醫療業務之人於通常業務過程所須製作之紀錄文書，無
    顯不可信之情況，依刑事訴訟法第159 條之4 第2 款，得為
    證據。
  (六)卷內其餘被告以外之人於審判外之言詞或書面陳述，未據檢
    察官、被告及辯護人於言詞辯論終結前聲明異議，依刑事訴
    訟法第159 條之5 第2 項規定，應視為已經當事人同意作為
    證據，本院審酌該等陳述作成時之情況亦認為適當，依前揭
    法條第1 項規定，均得為證據。
  (七)內政部警政署刑事警察局96年10月11日刑醫字第0960146451
    號鑑驗書1 件（見4566偵查卷第79頁），屬刑事訴訟法第20
    6 條之鑑定報告，依同法第159 條第1 項之除外規定（參照
    該條立法理由），得為證據。
  (八)卷附監視器錄影畫面翻拍照片10張、員警拍攝之案發現場、
    車輛、贓物、被告傷勢等照片共44張（見4151偵查卷第34至
    39頁；4566偵查卷第45至55頁；4863偵查卷第40至47頁）及
    扣案之打火機1 個、鑰匙5 支、遙控器1 個，均係以物件之
    存在及其呈現之狀態為證據資料，性質上非屬供述證據，既
    非實施刑事訴訟程序之公務員因違背法定程序而取得，亦得
    為證據。
二、犯罪事實之認定：
  (一)犯罪事實欄一、(一)部分：
    此部分犯罪事實，業據被告於本院法官訊問、準備程序及審
    理中坦承不諱（見審理卷第27、53、104 、149 頁），與證
    人即被害人辛○○於警詢、偵查中證述及同案被告丙○○於
    本院供述之情節均吻合（見4151偵查卷第7 至12、29、57至
    58頁；審理卷第53、62至63頁），並有苗栗縣警察局苗栗分
    局頭屋分駐所警員邱宏達製作之偵查報告1 紙、1463-FG 號
    自用小客車車籍基本資料1 紙、監視器錄影畫面翻拍之1463
    -FG 號自用小客車照片10張、員警拍攝之現場照片5 張、邱
    宏達繪製之現場圖1 紙、檢察官履勘現場筆錄1 件可資佐證
    （見4151偵查卷第5 、33至40、52頁），足認被告前開自白
    與事實相符，本案事證明確，被告犯行洵堪認定。
  (二)犯罪事實欄一、(二)部分：
    此部分犯罪事實，業據被告於本院準備程序及審理中坦承不
    諱（見審理卷第53、104 、149 至150 頁），與證人即被害
    人壬○○於本院審理時結證及證人邱建春於警詢時證述之情
    節均吻合（見審理卷第137 至147 頁；4566偵查卷第35至38
    頁），並有苗栗縣警察局苗栗分局北苗派出所警員張良福、
    胡國中製作之偵查報告1 紙、員警拍攝之案發現場、車輛、
    被告傷勢等照片共21張、警員賴彥棟繪製之相關位置圖1 紙
    、苗栗縣警察局苗栗分局北苗派出所受理刑事案件報案三聯
    單1 紙、內政部警政署刑事警察局96年10月11日刑醫字第09
    60146451號鑑驗書1 件、賴彥棟製作之職務報告1 紙在卷（
    見4566偵查卷第5 至6 、45至55、58至59、79至80頁）暨被
    告遺落在現場之打火機1 個、隨身攜帶之N7K-362 號重機車
    所用鑰匙1 支扣案可資佐證，足認被告前開自白與事實相符
    ，本案事證明確，被告犯行亦堪認定。
  (三)犯罪事實欄一、(三)(四)部分：
    此二部分犯罪事實，迭據被告於警、偵訊及本院法官訊問、
    準備程序、審理中坦承不諱（見4863偵查卷第17至18、55、
    60至61、68至69頁；審理卷第27至28、53、104 、151 頁）
    ，與證人即被害人庚○○、戊○○於警詢時證述及同案被告
    甲○○於警詢、本院供述之情節均吻合（見4863偵查卷第11
    至12、20至21、24、60至61頁；審理卷第27、53、63頁），
    並有庚○○、戊○○立具之贓物認領保管單各1 紙、員警拍
    攝之現場、車輛、贓物等照片共18張可資佐證（見4863偵查
    卷第33、36、40至47頁），足認被告前開自白與事實相符，
    兩案事證明確，被告犯行均堪認定。
三、論罪科刑之理由：
  (一)就犯罪事實欄一、(一)(三)(四)部分，被告所為均係犯刑法第320
    條第1 項之竊盜罪。就犯罪事實欄一、(二)部分，犯罪時間係
    21時許之夜間，犯罪地點係壬○○與其妻癸○○共同居住生
    活之住宅，被告攜帶之金屬製扳手雖未扣案，既能毀壞房間
    木門以撬開門鎖，可見質硬型尖，客觀上足以對人之生命、
    身體之安全構成威脅，自屬兇器，遭被告毀壞之房間木門並
    非分隔住宅內外之出入口大門，惟設置有可以上鎖之喇叭鎖
    （見4566偵查卷第58至59頁），依通常觀念足認為具阻絕內
    外、防盜功能之安全設備（最高法院75年度台上字第873 號
    判決意旨參照），故被告所為，係犯刑法第321 條第1 項第
    1 、2 、3 款之加重竊盜罪。
  (二)公訴意旨雖以：被告遭壬○○發現後，為脫免逮捕，在扭打
    後將壬○○推倒而下樓逃逸，而認被告如犯罪事實欄一、(二)
    部分行為係犯刑法第329 條之準強盜罪，惟按刑法第329 條
    「擬制為強盜罪之強暴、脅迫構成要件行為，乃指達於使人
    難以抗拒之程度者而言」，業經司法院大法官會議以釋字第
    630 號解釋在案，此一條文「並未有擴大適用於竊盜或搶奪
    之際，僅屬當場虛張聲勢或與被害人或第三人有短暫輕微肢
    體衝突之情形」之意旨，亦經大法官於上開解釋之理由書中
    闡釋甚明，經查，由證人壬○○於審理中所結證：「我要去
    把3 樓的電燈關掉，我走到客廳，他（指被告）手指放在嘴
    巴上面，對我比不要出聲的手勢，然後他就衝過來把我推倒
    」、「他直接衝出來之後，就把我整個人往沙發上推，我摔
    在沙發上，起來之後他已經跑下樓」、「他衝出來之後，我
    以為他要打我，我就用手去擋」、「他在把我推倒之後，他
    有跌倒，整個人摔在地上，我老婆的皮包就掉在地上，他就
    直接往樓下衝」、「（問：這個時間約多久？）沒有很久，
    幾秒鐘的時間」、「我被推倒起來之後才叫有小偷」、「（
    問：一路喊？）對」、「（問：聲音多大？）很大聲」、「
    （問：除了被告推你，你有擋之外，你們還有沒有發生其他
    的打鬥？）沒有」、「（問：你跟被告之間短暫接觸一下子
    ？）是」、「（問：從被告站的位置，到你3 樓的樓梯口，
    是不是一定會跟你碰上？）是」、「（問：你的手沒有抓到
    他？）沒有」、「（問：他手去抓你的脖子，到底是抓你還
    是用推的？）應該是用推的」、「（問：他除了這個推的力
    量外，有沒有其他打你？）沒有」、「（問：你當時站立的
    位置，距離你最後倒下去的沙發約多遠？）大概1 步」、「
    （問：你的身體到了沙發上之後，你的反應？）起來抓他」
    、「（問：你在從樓上到樓下的過程，有沒有繼續看到他？
    ）有」、「（問：所以你從沙發上就馬上起來追他，沒有停
    留？）起來沙發，有停留一下。就起來那一下有停留，之後
    就沒有停留」、「（問：你被被告推倒在沙發上，你還可以
    爬起來？）可以」等語（見審理卷第138 至147 頁），顯見
    被告於（如犯罪事實欄一、(二)所示）竊盜犯行為屋主壬○○
    發現後，並無與壬○○「扭打」之情事（被告所有之打火機
    1 個雖遺落在現場，可由被告曾跌倒在地之事實獲得合理解
    釋；被告所受雙手及腹部擦傷之傷勢，亦難遽認為係激烈打
    鬥所造成），而被告出手將壬○○推倒之事實固堪認定，細
    究壬○○證述之情節，此一肢體接觸係發生在被告欲越過壬○○、衝向3 樓樓梯口之一瞬間，被告除本能地將阻擋在必
    經路徑上之壬○○推開，匆忙下樓逃逸外，不曾對壬○○施
    加其他暴力攻擊行為，又壬○○儘管遭推倒，位置仍在不遠
    處之沙發上，身體亦未受傷，且能立即起身，起身後並一路
    追捕被告、高聲喊叫，可見其身體及精神均未因此受到明顯
    壓制，種種情狀綜合以觀，被告推倒壬○○之行為，實尚未
    達於使壬○○難以抗拒之程度，當屬於上開解釋理由書所指
    「短暫輕微肢體衝突」，揆諸前揭說明，被告所為自與刑法
    第329 條準強盜罪之要件不符，公訴意旨認被告涉犯準強盜
    罪，即有未恰，惟其基本社會事實與刑法第321 條第1 項之
    加重竊盜罪相同，本院爰就起訴之犯罪事實，依刑事訴訟法
    第300 條規定，變更檢察官所引應適用之法條而為判決。
  (三)被告就犯罪事實欄一、(一)所示犯行，與丙○○有犯意聯絡及
    行為分擔；就犯罪事實欄一、(三)(四)所示犯行，與甲○○有犯
    意聯絡及行為分擔，應分別論以共同正犯。
  (四)被告有犯罪事實欄一所載之罪刑執行情形，有臺灣高等法院
    被告前案紀錄表可查（見審理卷第13至14頁），其受徒刑之
    執行完畢後，5 年以內故意再犯前開有期徒刑以上之罪，均
    為累犯，各依法加重其刑。
  (五)審酌被告有違反藥事法、違反麻醉藥品管理條例及2 次加重
    竊盜前科，並有施用毒品經裁定執行觀察、勒戒之紀錄，前
    揭2 次加重竊盜案件分別經法院判處有期徒刑5 月、有期徒
    刑10月確定（見審理卷第12至14頁臺灣高等法院被告前案紀
    錄表），猶不知改過向善、力求上進，於數月內先後以順手
    牽羊、闖空門等手法為本案4 次竊盜犯行，嚴重破壞他人財
    產法益及地方治安，並曾有於逃逸過程中推倒被害人之危險
    行為，足認具有相當之惡性，犯後於偵查中僅承認其中2 次
    犯行，於本院審理時始坦承全部犯行，迄未與任何被害人成
    立民事和解、賠償其等所受損害，再參酌被告各次竊得財物
    之數量、價值，國中畢業學歷之智識程度，未婚、無業之生
    活狀況等一切情狀，就所犯4 罪分別量處如主文所示之刑，
    並定其應執行之刑。
  (六)扣案之鑰匙5 支、遙控器1 個、打火機1 個，均非被告著手
    行竊時所使用之工具，爰不予宣告沒收；被告侵入壬○○住
    宅行竊時所攜帶之金屬製扳手1 支，未據扣案，被告復供稱
    已丟到水溝裡（見審理卷第151 頁），為免日後執行困難，
    亦不予宣告沒收，併此敘明。
四、適用之法律：
  (一)刑事訴訟法第299 條第1 項前段、第300 條。
  (二)刑法第28條、第320 條第1 項、第321 條第1 項第1 款、第
    2 款、第3 款、第47條第1 項、第51條第5 款。
  (三)刑法施行法第1 條之1 。
本案經檢察官洪清秀到庭執行職務。
中    華    民    國    97    年    4     月    29    日
                  刑事第一庭  審判長法  官  劉興浪
                                    法  官  蔡志宏
                                    法  官  羅貞元
以上正本證明與原本無異。
如不服本判決，應於判決送達後10日內向本院提出上訴狀（應抄
附繕本），其未敘述上訴理由者，應於上訴期間屆滿後20日內補
提理由書狀於本院，上訴於臺灣高等法院臺中分院。告訴人或被
害人如對於本判決不服者，應具備理由請求檢察官上訴，其上訴
期間之計算係以檢察官收受判決正本之日期為準。
                                    書記官  王月香
中    華    民    國    97    年    4     月    29    日
附錄本案論罪科刑法條：
中華民國刑法第320 條第1 項
意圖為自己或第三人不法之所有，而竊取他人之動產者，為竊盜
罪，處5 年以下有期徒刑、拘役或5 百元以下罰金。
中華民國刑法第321 條第1 項第1 款、第2 款、第3 款
犯竊盜罪而有左列情形之一者，處6 月以上、5 年以下有期徒刑
：
一、於夜間侵入住宅或有人居住之建築物、船艦或隱匿其內而犯
    之者。
二、毀越門扇、牆垣或其他安全設備而犯之者。
三、攜帶兇器而犯之者。


司法院資訊處製作；財團法人民間司法改革基金會備份。
